【裁判字號】    98,上易,454
【裁判日期】    980722
【裁判案由】    傷害
【裁判全文】
臺灣高等法院高雄分院刑事判決         98年度上易字第454號
上  訴  人  臺灣高雄地方法院檢察署檢察官
被      告  乙○○
上列上訴人因被告傷害案件，不服臺灣高雄地方法院98年度審易
字第777 號中華民國98年5 月12日第一審判決（起訴案號：臺灣
高雄地方法院檢察署97年度偵字第34517 號），提起上訴，本院
判決如下：
     主  文
上訴駁回。
     事  實
一、乙○○之姐郭淑容所有坐落高雄市○○區○○路769 巷10號
    10樓之建物，委託乙○○代為出租予甲○○，租賃契約自民
    國（下同）96年8 月5 日起至97年8 月5 日止，每月租金新
    台幣（以下同）6,500 元，水電、瓦斯費及大樓管理費均由
    甲○○支付。未料甲○○租約尚未屆至即開始拒繳租金，且
    不繳交管理費及水電、瓦斯等費用，致建物被斷水、斷電及
    瓦斯，乙○○一再請求甲○○償還相關費用未果，乃於租約
    屆滿後要求甲○○交還房子，詎甲○○仍置之不理，乙○○
    乃於97年9 月27日13時30分許，在高雄市○○區○○路886
    巷45號甲上大樓大廳，與甲○○商討房屋糾紛事宜，並要求
    甲○○返還出租建物之鑰匙，因甲○○不願交還鑰匙，乙○
    ○即基於普通傷害犯意，於拉扯鑰匙過程中，出手致甲○○
    受有右側臉、右肩挫傷之傷害。
二、案經甲○○訴由高雄巿政府警察局楠梓分局報請台灣高雄地
    方法院檢察署檢察官偵查起訴。
     理  由
甲、證據能力部分：
    告訴人甲○○於警偵訊、證人廖文鋒於檢察官偵訊時所為之
    陳述，業經當事人於原審審理時同意作為證據，於本院審理
    時經告以要旨後亦表示無意見，本院院審酌該言詞陳述作成
    時並無受強脅、或其他不正方法而取得之情況，乃認為適當
    ，依刑事訴訟法第159 條之5 第1 項規定，亦得為證據。
乙、實體部分：
一、訊據被告乙○○對因收回出租房屋之糾葛與告訴人甲○○於
    事實欄所載時地與告訴人甲○○起爭執之事實，固供認不諱
    ，惟否認有傷害犯行，辯稱：告訴人甲○○如何受傷的伊不
    知情云云。
二、經查：(一)告訴人即證人甲○○於檢察官偵查中證稱：「我因
    積欠被告房租，於97年9 月27日下午1 點半左右在楠梓區○
    ○路769 巷10號10樓大廳內商談如何還款後，他從我的腰際
    搶走我住處的錀匙，我要搶回來，他就揮拳打我，打到我的
    右肩、右下巴造成我受傷，最後錀匙沒有搶回來」、「（為
    何隔了2 天才驗傷？）覺得疼痛才去驗傷」等語（見偵字第
    34517 號卷第5 頁）；於警詢時證稱「乙○○以拳頭攻擊我
    ，打到我右肩及右下巴」等語（見警卷第6 頁背面）。而告
    訴人甲○○確受有右側臉、右肩挫傷之事實，亦有健仁醫院
    所出具之診斷證明書1 紙在卷可憑（見警卷第10頁），參以
    被告乙○○於檢察官偵查中亦供稱：「我討鑰匙的過程可能
    有擦到一些」、「當天只是要拿回我的鑰匙過程中身體有碰
    撞而已」等語（見偵字第34517 號卷第5 、15頁）；於本院
    審理時亦坦承有相互拉扯等語觀之，告訴人甲○○之證述應
    屬可信，是被告乙○○辯稱未毆打告訴人甲○○云云，應係
    避重就輕之詞。再者，本件係肇因於租賃期間尚未屆至即開
    始拒繳租金，且不繳交管理費及水電、瓦斯等費用，致建物
    被斷水、斷電，且經被告乙○○一再請求告訴人甲○○償還
    相關費用未果，甚至於租約屆滿後甲○○仍置之不理之事由
    ，除經渠等各自陳明在卷外，並有租賃契約書、存證信函等
    在卷可憑。綜上所述，被告郭俊所辯應係避重就輕之詞，不
    足採信，其犯行洵堪認定。
三、核被告乙○○所為係犯刑法第277 條第1 項之普通傷害罪。
四、原審因而適用刑法第277 條第1 項之規定，審酌被告乙○○
    因一時失慮傷害告訴人甲○○，固有不該；惟本件事端肇因
    於告訴人拒不繳納租金等費用，屢次請求仍置之不理，致無
    法按捺其情緒，於審理期間積極提出和解方案，願以兩造間
    之房屋糾紛經法院判決告訴人應支付之4 萬7,140 元（含租
    金、水電費、管理費等）與告訴人和解，同意不再向告訴人
    請求，惟告訴人甲○○所受之傷害尚屬輕微，已支出之醫療
    費僅200 元，復無法提出尚有其他損害之憑據，竟要求除上
    開費用免予支付外，被告乙○○須另支付8,000 元，有筆錄
    附卷可按，所為要求顯不合理，是本件無法達成和解，實難
    將之歸罪於被告乙○○；復參酌被告乙○○犯罪所用之手段
    、動機、目的等一切情狀，從輕量處罰金新台幣1,000 元，
    並依刑法第42條第3 項規定，諭知罰金如易服勞役以新台幣
    1,000 元折算1 日之折算標準。復敘明被告乙○○前未曾因
    故意犯罪受有期徒刑以上刑之宣告，有台灣高等法院被告前
    案紀錄表在卷可憑，因一時失慮，偶罹刑典，事後積極與告
    訴人和解，因告訴人請求過高致無法和解，犯後深具悔意，
    經此刑之宣告後，應知警惕而無再犯之虞，因認所其所宣告
    之刑以暫不執行為適當，而宣告緩刑2 年，用啟自新。經核
    原判決認事用法並無違誤，量刑亦稱允當。
五、檢察官循告訴人之請求上訴意旨以：被告乙○○於案發當時
    係以拳頭毆打被害人而非僅拉扯被害人成傷；且被害人當時
    手部亦受有傷害，亦非僅受有右臉及右肩等傷害，原審不察
    ，未為上述事實之認定，僅量處被告新台幣1,000 元罰金之
    刑度，量刑過輕等語，指摘原判決不當。惟如上所述，告訴
    人甲○○於檢察官及警詢均未指證被告乙○○有毆打其手部
    且其手部有受傷之情事，而其就此部分之指訴，亦未提其他
    佐證，自難僅憑其片面之指訴，遽為被告乙○○不利之認定
    。又本件被告乙○○係於租約屆滿後，向告訴人甲○○索回
    出租房屋鑰匙，惟為告訴人甲○○所堅拒，復不繳交租金等
    費用，一時無法按捺其情緒而動手，犯罪情節顯屬輕微，原
    判決量處罰金新台幣1,000 元，並無輕縱之情事，檢察官循
    告訴人甲○○之請聲明上訴，指摘原判決不當，為無理由，
    應予駁回。
據上論斷，應依刑事訴訟法第368條，判決如主文。
本案經檢察官李門騫到庭執行職務。
中    華    民    國    98    年    7     月    22    日
                  刑事第四庭    審判長法  官  蕭權閔
                                      法  官  陳吉雄
                                      法  官  李嘉興
以上正本證明與原本無異。
不得上訴。
中    華    民    國    98    年    7     月    22    日
                                      書記官  郭榮芳
附錄本判決論罪科刑法條：
刑法第第277 條第1 項普通傷害罪
傷害人之身體或健康者，處3 年以下有期徒刑、拘役或1000元以
下罰金。


司法院資訊處製作；財團法人民間司法改革基金會備份。
